【裁判字號】    97,保險,2
【裁判日期】    980813
【裁判案由】    侵權行為損害賠償等
【裁判全文】
臺灣臺南地方法院民事判決               97年度保險字第2號
原      告  甲○○
            丙○○
            戊○○
                      6巷9弄.
            丁○○○
                      6巷9弄.
共      同
訴訟代理人  裘佩恩律師
被      告  國華人壽保險股份有限公司
法定代理人  夏銘賢
訴訟代理人  陳岳瑜律師
被      告  乙○○
                      號
上列當事人間請求侵權行為損害賠償事件，經本院於民國98年7
月30日言詞辯論終結，判決如下：
    主      文
被告應連帶給付原告甲○○新臺幣壹仟伍佰陸拾柒萬柒仟陸佰零
壹元、被告丙○○新臺幣捌拾伍萬肆仟元、被告戊○○新臺幣玖
拾萬貳仟元、被告丁○○○新臺幣伍拾貳萬元，及均自民國九
十七年三月三十日起至清償日止，按年息百分之五計算之利息。
訴訟費用新臺幣貳拾壹萬柒仟玖佰貳拾元由被告連帶負擔。
本判決關於命被告乙○○給付部分，得假執行。
本判決關於命被告國華人壽保險股份有限公司給付部分，於原告
乙○○以新臺幣伍佰貳拾貳萬陸仟元、被告丙○○以新臺幣貳拾
捌萬伍仟元、被告戊○○以新臺幣拾壹萬壹仟元、被告丁○○○以新臺幣壹拾柒萬仟元供擔保後，得假執行。但如被告國華
人壽保險股份有限公司分別以新臺幣壹仟伍佰陸拾柒萬柒仟陸佰
零壹元為原告甲○○、新臺幣捌拾伍萬肆仟元為被告丙○○、新
臺幣玖拾萬貳仟元為被告戊○○、新臺幣伍拾貳萬元為被告丁○○○預供擔保後，得免為假執行。
    事實及理由
壹、程序方面：
一、按言詞辯論期日，當事人之一造不到場者，得依到場當事人
    之聲請，由其一造辯論而為判決。民事訴訟法第385條第1項
    前段定有明文。本件被告乙○○經合法通知未於言詞辯期日
    到場，核無民事訴訟法第386條各款之情事，爰依原告之聲
    請而為一造辯論之判決。
二、按訴狀送達後，原告不得將原訴變更或追加他訴。但擴張或
    減縮應受判決事項之聲明，不在此限，民事訴訟法第255條
    第1項第3款定有明文。原告提起本訴請求時，其應受判決事
    項聲明為：「被告等人應連帶給付原告甲○○新臺幣17,445
    ,626 元、丙○○990,000元、戊○○990,000元、丁○○○
    3,970,000元，及自本起訴狀繕本送達翌日起至清償日止，
    按年息百分之5計算之利息。」，嗣於訴訟進行中，陳明其
    應受判決事項聲明減縮為：「被告等人應連帶給付原告甲○○新臺幣15,677,601元、丙○○854,000元、戊○○932,000
    元、丁○○○520,000元，及自本起訴狀繕本送達翌日起至
    清償日止，按年息百分之5計算之利息。」，顯屬應受判決
    事項聲明之減縮，揆諸前揭規定，應准許之。
貳、實體方面：
一、本件原告起訴主張：
  (一)被告乙○○為被告國華人壽保險股份有限公司（下稱國華公
    司）之業務員，與原告等人有親屬關係，其取得原告等人之
    信任，自96年4月30日起向原告等4人極力推薦投資型保單等
    多項新型態保險商品，且稱要將投資金及保費先匯入國華公
    司之彰化銀行新營分行、帳號:00000000000000 號帳戶，之
    後才能取得保單。原告等因與被告有親屬關係且相信匯入帳
    戶為國華公司之帳戶，而自96年4月30日起，共依其指示匯
    24筆保險金及投資金入上述國華帳戶，原告甲○○於4月30
    日匯入第1筆保險費及投資金入國華帳戶後，即不斷要求被
    告交付保險單，被告以各種理由搪塞，拖延至96年7月11日
    才交付原告2份保險單，且直至96年12月底經原告多次催促
    被告仍無法交付任何保單，原告心生懷疑，始向國華公司臺
    北總公司查詢，始發覺被告交付原告之前述2份保單竟是被
    告偽造之假保單，且前述之24筆匯入款均未購買任何國華公
    司之保險商品，恐均遭被告以各種方法移為他用或侵占入己
    ，原告始知已遭被告詐騙，被告亦承認詐欺及偽造假保單之
    事實，原告之子許碩修亦因此於97年1月7日與被告離婚。又
    被告乙○○為被告國華公司之受僱人，原告等人爰依民法第
    184條第1項、第188條第1項，起訴請求被告等人負連帶賠償
    之責。
  (二)因被詐欺或被脅迫而為意思表示者，表意人得撤銷其意思表
    示，民法第92條第1項前段定有明文。原告4人因受被告乙○○詐欺所為之意思表示，爰以本起訴狀繕本送達為撤銷之通
    知，並依民法第179條不當得利請求權向被告國華公司請求
    返還各如訴之聲明第1項之金額。故本案原告4人與被告國華
    公司間之保險契約不論是尚未成立或成立後撤銷，原告4人
    均有權依民法第179條向被告國華公司主張不當得利之請求
    權。上述侵權行為損害賠償請求權及不當得利請求權為請求
    權競合，爰一併主張。
  (三)對被告抗辯之陳述：
    1.原告等人於匯款單上之註記，為原告有時會於匯款單據上
      紀錄此筆匯數之來源或乙○○承諾之事項，僅為提醒自己
      不要忘記，與本案請求之事實無涉。
    2.又丙○○之保險契約變更申請書及送金單一事，係因96年
      7月中旬，被告乙○○向原告丙○○極力推銷國華人壽投
      資型商品，表明拿100萬元出來，若3個月到不想進場投資
      即可贖回，但這期間乙○○說她可得佣金及業績等語，又
      說若匯款超過100萬元，銀行或郵局會查資金流向，要丙○○匯99萬元即可，其餘乙○○會另行墊付，然3個月後
      乙○○遲未匯還100萬元。且乙○○96年11月22日又向丙○○進說先前投資的100萬元贖回很可惜，進場投資比較
      好，為取信丙○○證明他的錢100萬元國華人壽確實有收
      到並轉投資，所以就傳真上述的二份文件即已蓋好主管簽
      核之保險契約變更申請書及壽險第一次保險費送金單暫收
      聯，讓丙○○簽名並回傳，過了l個月即12月底，乙○○
      與國華人壽的事件即爆發。
    3.關於被告主張原告匯入被告帳戶後之款項再匯至其他帳戶
      ，實亦與原告等無關，蓋因所能動用帳戶內金錢者，必為
      被告員工，其匯出原因為何，應由被告舉證說明。原告等
      遭乙○○詐騙，匯款入系爭帳戶，所購買者為乙○○所捏
      造之產品，所謂投資、贖回等用語亦為乙○○所使用。就
      原告等人之立場，匯錢至國華人壽之帳戶，自是要購買國
      華人壽之保險商品，至於用語是保費還是投資金，應非重
      點，依常理原告等人豈可能料想的到系爭帳戶會成為乙○○可挪用之帳戶而成為詐欺工具之一。至於匯還原告等人
      之部分，乃乙○○取信於原告等人之詐騙方法之一，對原
      告等而言，原告匯款入國華帳戶是一筆保費或投資，國華
      匯還部分是3個月前匯入款之贖回及利潤，怎會知道是乙○○從中操作？
    4.被告乙○○已當庭自認有詐欺原告等人匯出保費至被告國
      華人壽公司帳戶，並自認挪用該帳戶之金錢為己用，並未
      購買任何投資型商品，則被告乙○○對原告等人確有故意
      詐欺之侵權行為，且乃利用其執行職務所掌控之帳戶詐欺
      原告等人，是被告國華人壽公司自應依民法第188條連帶
      負責。且原告並非將自己帳戶交由被告乙○○使用，亦非
      將錢匯入被告乙○○私人帳戶，則被告國華公司對自己名
      下帳戶監督不周，致乙○○有機會利用此帳戶詐騙原告，
      自與被告乙○○執行職務有關，至少亦屬「在客觀上足認
      為與其執行職務有關」而應有民法第188條第1項之適用。
      （參照臺北地院96年度重訴字第944號、最高法院42年度
      臺上字第1224號判例、20年度上字第568號判例）
    5.原告信任自己親戚，乃人之常情，並無過失，況款項匯入
      被告國華人壽公司帳戶，依常理及經驗法則，原告等人豈
      能預料被告乙○○可私自挪用公司帳戶內之款項。原告雖
      於作證時坦承考慮到佣金利益而投資，然此既為乙○○之
      詐欺手段，引誘原告受騙，原告豈有任何與乙○○共謀貪
      圖佣金之行為，況對原告而言，確實是購買投資型保險，
      能有佣金，只是原告受騙之誘因，不應以原告受乙○○詐
      騙為由而認原告有過失。又原告難以想到被告乙○○可私
      自動支國華公司之帳戶，原告等乃因錢匯入國華帳戶，且
      有多筆款項匯回，始相信乙○○之說詞，對原告等無法預
      測超出常情之事，又有何過失？
    6.民事訴訟法第56條第1款係指共同訴訟人訴訟中之訴訟行
      為，對其他共同訴訟人不生效力，而不及於事實行為，蓋
      本案乙○○自認陳述，除符合原告等人主張之事實外，亦
      與原告等所提出證據可證明之事實相符，被告國華公司主
      張本條被告乙○○之證詞無法對國華公司為不利之認定，
      並無依據。
  (四)為此聲明：
    1.被告等人應連帶給付原告甲○○新臺幣15,677,601元、丙○○854,000元、戊○○932,000元、丁○○○520,000元
      ，及自本起訴狀繕本送達翌日起至清償日止，按年息百分
      之5計算之利息。
    2.訴訟費用由被告連帶負擔。
    3.原告願供擔保，請准予假執行。
二、被告則辯以：
  (一)被告國華人壽保險股份有限公司：
    1.共同被告乙○○之陳詞，無法作為對被告國華人壽保險股
      份有限公司不利之認定。蓋依民事訴訟法第56條第1款，
      即共同訴訟人之個別陳述於他共同訴訟人不利益者，對其
      他共同訴訟人不生效力。是共同被告乙○○之陳詞，無法
      作為對被告國華人壽保險股份有限公司不利之認定，況被
      告乙○○亦未曾將任何原告之投保資料向被告國華人壽送
      審，即被告國華人壽無原告之投保紀錄，且原告亦未收到
      保單、契約書或收據。是共同被告乙○○97年6月5日開庭
      時所言：係向原告招攬投資型保單，及招攬保單時都有拿
      給原告簽名等語，益徵其所言不實，並無可採。
    2.原告所匯之款項是否係購買保險及原告是否有受詐欺與其
      權利受侵害之事實應負舉證責任。
      (1)原告所提出之匯款紀錄中，裡面混雜一份原告丙○○之
        保險契約變更申請書及送金單，且匯款單上面均有加註
        文字，該等文字真意為何？原告之匯款是否均屬購買保
        險而匯入被告國華公司之帳戶？況原告有多筆匯款匯入
        被告國華公司帳戶當天，即刻又匯往原告個人帳戶內，
        原因關係又為何？綜上所述，原告與被告乙○○交叉匯
        款之行為，實有疑問，均有待原告說明。又原告與被告
        乙○○的匯款都是99萬元，顯然在規避洗錢防制法100
        萬元的限制。
      (2)依民事訴訟法第277條及參照最高法院17年度上字第917
        號判例、44年度臺上字第75號判例、19年度上字第38號
        判例，原告主張因被告詐欺而為意思表示及請求侵權行
        為損害賠償者，對於受詐欺及其權利被侵害之事實，應
        負舉證之責。然原告對被告乙○○如何詐欺原告、此等
        詐術與原告陷於錯誤間，有何因果關係？及有何權利受
        侵害之事實，均尚未負起舉證之責。
      (3)由原告發函被告之函文觀之，原告等人主張匯入被告國
        華公司帳戶之金錢係「保險費」，目的為購買「各項人
        壽及投資型保單」，然起訴狀又改口為購買「投資型保
        單等多項新型態保險商品」，所匯入之資金係「投資金
        」或「保險費」，真意為何？書狀內多次使用「贖回」
        用語，該用語多用於投資，實務尚未見有保險公司退回
        保費或給付理賠金，因贖回僅針對該商品所連接之投資
        標的為贖回而已，又原告等人與被告乙○○交叉匯款，
        資金往來複雜，顯非常態，是以，原告等人匯入資金之
        目的應為投資關係，而非如原告所言係購買被告國華人
        壽之保險商品。
    3.依民法第182條第1項及參照最高法院41年度臺上字第637
      號判例：「民法第182條所謂其所受之利益已不存在者，
      非指所受利益之原形不存在者而言，原形雖不存在，而實
      際上受領人所獲財產總額之增加現尚存在時，不得謂利益
      已不存在。」是以，如不當得利受領人如未有財產總額增
      加者，該利益不存在，受領人自不負返還責任。然96年4
      月30日至96年12月17日間，原告4人於被告彰化銀行新營
      分行帳戶之交易明細表，可知原告4人所匯入之款項幾乎
      均於匯款之當天，即刻轉匯他人帳戶（包含原告自己），
      原告起訴主張共匯入23,395,626元，然該帳戶於該期間內
      遭提領（包含現金提款及轉帳提款）共24,898,260元，早
      已超過原告起訴金額。是以，被告國華人壽保險股份有限
      公司實質上從未獲有財產總額之增加，原告所稱之利益已
      不復存在，依上開法條，被告國華人壽保險股份有限公司
      自不負返還之責。
    4.被告乙○○對原告未成立侵權行為，且並非「執行職務之
      行為」被告國華公司毋庸負民法第188條之僱用人責任。
      (1)按最高法院89年度臺上字第1268號判決要旨：「民法第
        188條規定之僱用人責任，性質上係代受僱人負責，具
        有從屬性，須以受僱人成立侵權行為負有損害賠償責任
        為要件。」惟由原告等人97年6月5日筆錄觀之，原告均
        係為賺取佣金之目的，而將錢交由被告乙○○統籌處理
        ，故原告匯入資金之目的應為賺取佣金之投資關係，非
        如原告所言係購買被告國華人壽之保險商品。且由筆錄
        可知，原告於匯款後，不但未曾指示所連結之投資標的
        ，更存有保證獲利及賺取佣金之預期。而投資型保險並
        無保證獲利之情事，故如有保證獲利之情況時，要保人
        所購買者非屬投資型保險商品。故如被告乙○○無法達
        到原告之獲利預期，充其量僅為操作投資失利，渠對原
        告尚毋庸負侵權行為責任，被告乙○○對原告既未成立
        侵權行為，被告國華人壽毋庸負民法第188條之僱用人
        責任。
      (2)參照最高法院81年度臺上字第2415號判決、88年度臺上
        字第962號判決、92年度臺上字第485號判決，民法第
        188 條所定僱用人之賠償責任之發生，以受僱人因執行
        職務，不法侵害他人之權利為要件。然原告均係為賺取
        佣金之目的，非如原告所言係購買被告國華人壽之保險
        商品。顯見原告均未進場實際購買被告國華人壽之保險
        ，僅係不斷進行資金周轉匯款。更何況乙○○亦未曾將
        任何原告之投保資料向被告國華人壽送審，即被告國華
        人壽查無原告之投保紀錄，且原告亦未收到保單、契約
        書或收據。故如鈞院認同案被告乙○○成立詐欺、侵權
        行為，則乙○○之犯罪行為，係其個人行為，無關保險
        商品推銷之職務，顯與執行職務無關，難令被告與之連
        帶負責。
    5.又即使被告國華人壽應負連帶之責，則本案應有過失相抵
      之適用，是依據民法過失相抵之規定，被告國華人壽毋庸
      負全部之責。
      (1)依據投資型保險投資管理辦法第3條明文銷售投資型保
        險商品時，應充分揭露相關資訊；於訂約時，應以重要
        事項告知書向要保人說明，並經其簽章。然原告未曾簽
        寫任何要保書，亦無收到保單及收據，甚至陳稱任意交
        由乙○○保管，亦自承：不要進場可以贖回，然後我一
        贖回她又叫我轉投資。由上可知，原告實無向被告國華
        人壽購買保險之意，與要保人投保投資型保險之定義不
        符。再者，原告之所以將款項交由乙○○投資，應係基
        於親屬間之信任關係，並圖保險佣金之利益，而非單純
        因乙○○為被告國華人壽之人員；故縱使鈞院認原告確
        實為乙○○詐欺，將款項匯入被告國華人壽系爭帳戶供
        乙○○投資，而認被告應負連帶責任時，請審酌原告係
        源於信任乙○○親屬關係間之過失程度，導致本件損害
        間，至少應達九成以上過失比例，而非得將原告之嚴重
        過失，甚至共謀與乙○○圖取保險佣金利益之行為，全
        部要求被告連帶負擔。綜上，原告匯款目的顯係賺取佣
        金，而非購買投資型保險，如遭利用而受害，自不能謂
        於損害之發生為無過失。
      (2)原告均未進場購買被告國華人壽公司之保險，僅係不斷
        進行周轉匯款，則被告國華公司因內部自始無原告等人
        投保之相關資料，難期被告國華公司透過內部控制或內
        部稽核程序得知原告投保資料之存在，且原告甲○○自
        承有購買投資型保險之經驗，而原告具有相當保險知識
        ，對於系爭投保、未收到保單及收據，未曾通報被告國
        華公司，則原告消極不作為構成一定協力行為，致提高
        被告乙○○利用進行犯罪之風險，依臺灣高等法院96年
        度重上字第36號判決、最高法院96年度臺上字第2671號
        裁定，被告乙○○對原告等人之行為，係屬個人犯罪行
        為，難認係執行職務所致，原告主張被告國華公司應負
        連帶責任，自無足採。
      (3)再者，管理規則第16條明文禁止營業員挪用或代客戶保
        管有價證券、款項、印鑑或存摺，又印章、存摺、取款
        憑條等重要文件，應自行妥善保管，買賣股票之款項，
        亦應匯入自行開立之券戶，倘無故交付他人，或匯款於
        他人帳戶，致遭利用而受害，自不能謂於損害之發生無
        過失。（參照最高法院94年度臺上字第1855號）
    6.原告甲○○雖自承共1,888,200元匯入其個人帳戶，原告
      丁○○○自承共3,450,000元匯入其個人帳戶，原告戊○○1,048,000元匯入其個人帳戶，並減縮訴之聲明，惟查
      上開金額均係調查銀行匯款、轉帳紀錄，然原告受領之金
      額並非全轉帳，亦有被告乙○○以現金支付者，是原告應
      查明後再減縮聲明，如未將部分金額扣除，即有不當得利
      。
    7.為此聲明：
      (1)原告之訴駁回。
      (2)訴訟費用由原告負擔。
      (3)如受不利之判決，被告願供擔保，請准宣告免為假執行
        。
  (二)被告乙○○部分：被告乙○○業務方面有包括招攬保險，被
    告乙○○向原告招攬投資型保單，是短期投資基金，並告知
    屆時會退還原告部分佣金，3個月後可領回全部等語。被告
    乙○○會拿書面資料予原告參考，並提供別的客戶購買那幾
    檔基金不錯之介紹，原告等人均知情匯款係要購買公司基金
    。由於被告乙○○積欠其他公司員工李玲玉、余政峰金錢，
    始將原告等人部分匯款匯至李玲玉、余政峰帳戶等語。
三、兩造不爭執之事項：
  (一)被告乙○○為被告國華人壽保險股份有限公司（下稱國華公
    司）之業務員，與原告等人有親屬關係。
  (二)原告等人先後將多筆款項匯入國華公司之彰化銀行新營分行
    、帳號:00000000000000 號帳戶內，經扣除匯還部分，原告
    甲○○尚有新臺幣15,677,601元、丙○○854,000元、戊○○932,000元、丁○○○520,000元等，尚未返還。
四、得心證之理由：經本院協同兩造整理本件爭點確認為：(一)
    原告依民法第179條請求被告國華公司返還不當得利是否有
    理由？(二)原告依民法第188條第1項請求被告國華公司與被告
    洪蕙英負連帶賠償責任是否有理由？(三)被告抗辯過失相抵是
    否有理由？是本院就前開兩造所確認之爭點判斷如下：
    (一)按因故意或過失，不法侵害他人之權利者，負損害賠償責
      任。民法第184條第1項前段定有明文。次按，被告於言詞
      辯論時為訴訟標的之捨棄或認諾者，應本於其捨棄或認諾
      為該當事人敗訴之判決，民事訴訟法第384條定有明文；
      又被告既於言詞辯論時為訴訟標的之認諾，原告所主張為
      訴訟標的之法律關係或權利之存否，法院不應繼續調查，
      而應逕認原告之訴有理由，為被告敗訴之判決，此有最高
      法院45年臺上字第31號判例可資參照。經查，原告主張因
      被告乙○○所為之侵權行為，致原告甲○○受有15,677,6
      01元、原告丙○○受有854,000元、原告戊○○受有932,0
      00元、丁○○○受有520,000元及自起訴狀繕本送達翌日
      起之法定利息損害，被告乙○○應負損害賠償責任等情，
      既據被告乙○○對原告上開訴訟標的所請求為認諾，本院
      自應就此部分為被告乙○○敗訴之判決。
    (二)關於被告國華公司是否應與被告乙○○負連帶損害賠償責
      任乙節，經查：
      1.按受僱人因執行職務，不法侵害他人之權利者，由僱用
        人與行為人連帶負損害賠償責任。但選任受僱人及監督
        其職務之執行，已盡相當之注意或縱加以相當之注意而
        仍不免發生損害者，僱用人不負賠償責任。民法第188
        條第1項定有明文。而民法第188條第1項所謂受僱人因
        執行職務不法侵害他人之權利，不僅指受僱人因執行其
        所受命令，或委託之職務自體，或執行該職務所必要之
        行為，而不法侵害他人之權利者而言，即受僱人之行為
        ，在客觀上足認為與其執行職務有關，而不法侵害他人
        之權利者，就令其為自己利益所為亦應包括在內。（最
        高法院42年臺上字第1224號判例意旨參照）
      2.本件原告主張被告乙○○係以收取保費之名義向原告等
        人取得上開金額，斯時其尚任職於被告國華公司，又彰
        化銀行新營分行、帳號:00000000000000 號帳戶為國華
        公司所有等情，為被告國華公司所不爭執，從而被告乙○○於當時係屬被告國華公司之人員，是自客觀上，自
        足認被告乙○○上開所為係與其執行職務有關。
      3.另被告乙○○到庭陳述：我自85年1月15日至96年12月
        31日間任職被告國華公司事務小姐，我的業務上也可以
        招攬保險，佣金會比一般業務人員高。我是拿公司空白
        的要保書讓原告簽名。原告等人匯錢入公司帳號後，因
        我有欠李玲玉、余政峰錢，就把錢匯到他們甲存帳號內
        。被告國華公司知道我有招攬原告的保險，因為我有領
        取佣金等語，顯見被告國華公司僱傭被告乙○○為公司
        會計，被告乙○○並得自行以被告國華公司之帳號進出
        金錢，領用空白要保書並因此向被告國華公司領取佣金
        等情。足認被告國華公司對於被告乙○○實有選任、監
        督之管理關係無訛。再參諸最高行政法院93年度判字第
        1178號判決意旨所示：保險業務員應由所屬公司負責其
        資格之登錄、訓練、管理與監督，且業務員經登錄後應
        專為其所屬公司從事保險之招攬，如因招攬行為所生之
        損害並由所屬公司依法負連帶責任，因此保險業務員與
        其所屬保險公司之關係，與民法之僱傭關係較為相近。
        又保險公司與保險業務員之計酬方式，大致有兩種，一
        為給付固定薪資、各項補助費、獎金外，再依實際招攬
        保險之業績給付報酬；另一為按實際招攬保險之業績給
        付報酬、年終業績獎金或因業績達一定標準時另予獎勵
        或補助金，並無支給固定薪資。惟因保險業務員與其所
        屬保險公司之關係，與民法之僱傭關係較為相近，保險
        業務員仍受所屬公司之管理、訓練與監督，不具有獨立
        工作之性質，縱其所得並無固定薪資，但其各項補助金
        、獎勵金、津貼等實已包含於業績報酬中。準此，保險
        業務員取自所屬公司之所得，核與所得稅法第11條第1
        項所定「律師、會計師、建築師、技師、醫師、藥師、
        助產士、著作人、經紀人、代書人、工匠、表演人及其
        他以技藝自力營生者」之執行業務者之情形有別等語，
        足認被告乙○○、國華公司間確實存有僱傭關係之性質
        無疑。
      4.再者，被告國華公司迄至本件言詞辯論終結時，均未能
        就其選任受僱人即被告乙○○及監督其職務之執行，已
        盡相當之注意或縱加以相當之注意而仍不免發生損害乙
        節，主張並舉證以實其說，則為僱用人之被告國華公司
        ，自不能免責。是原告主張：被告國華公司應與被告乙○○連帶負損害賠償責任等語，即為可採。
      5.至於被告國華公司另抗辯：原告並無向被告國華人壽購
        買保險之意，與要保人投保投資型保險之定義不符。再
        者，原告之所以將款項交由乙○○投資，應係基於親屬
        間之信任關係，並圖保險佣金之利益本案有過失相抵之
        適用云云。惟按，所謂過失相抵，自當以債權人亦有過
        失存在為前提，又所謂過失，係指注意義務之違反，而
        本件被告辯稱原告等人有上開過失存在，然就原告等人
        為何負有上開注意義務，全未能舉證以實其說。況原告
        等人交付系爭保險費予被告乙○○，只不過為被告乙○○行為之通常結果而已，並未對被告乙○○之詐欺行為
        ，提供任何原因力，且一般親屬間就類此情況佣金之分
        配，通常因彼此間之情面而予以退還，原告等匯款之目
        的縱包含賺取佣金，但並不因此否定其於購買投資型保
        險時所預期之獲利，從而，縱任原告等匯款之目的縱包
        含賺取佣金，亦不能認原告就其被乙○○詐欺而受損害
        ，為與有過失，是被告國華公司抗辯應依過失相抵法則
        減輕其賠償責任，難予贊同。
    (三)從而，原告基於共同侵權行為之法律關係請求被告應連帶
      給付原告甲○○15,677,601元、原告丙○○854,000元、
      原告戊○○932,000元、原告丁○○○520,000元，及自最
      後訴狀繕本送達翌日起即97年3月30日至清償日止，按年
      息百分之5計算之利息，為有理由，應予准許。
    (四)本件原告之訴為有理由，而本件第一審訴訟費用即裁判費
      217,920元，應由被告連帶負擔，爰裁判如主文第2項所示
      。又被告乙○○對於訴訟標的逕為認諾，本院並為其敗訴
      之判決，爰依民事訴訟法第389條第1項第1款規定，依職
      權宣告假執行，原告就該部分陳明願供擔保聲請宣告假執
      行，僅係促請法院上開職權宣告之發動，本院就此部分不
      另為准駁之諭知。另原告與被告國華公司均陳明願供擔保
      ，聲請宣告假執行或免為假執行，經核均無不合，爰分別
      酌定相當擔保金額准許之。
五、本件事證已臻明確，兩造其餘之主張、陳述及所提之證據資
    料，核與判決結果無何影響，爰不一一論述，附此敘明。
六、據上論結，本件原告之訴為有理由，依民事訴訟法第385 條
    第1 項前段、第85條第2 項、第389 條第1 項第1 款、第39
    0 條第1 項、第2 項，判決如主文。
中    華    民    國    98    年    8     月    13    日
                  民事第三庭    法  官   黃莉莉
以上正本係照原本作成。
如對本判決上訴，須於判決送達後20日內向本院提出上訴狀。
中    華    民    國    98    年    8     月    13    日
                                書記官   陳著振


司法院資訊處製作；財團法人民間司法改革基金會備份。
